【裁判字號】    99,交易,136
【裁判日期】    991224
【裁判案由】    過失致死
【裁判全文】
臺灣高雄地方法院刑事判決             99年度交易字第136號
公  訴  人  臺灣高雄地方法院檢察署檢察官
被      告  孫瑋駿
選任辯護人  陳豐裕律師
上列被告因過失致死案件，經檢察官提起公訴（99年度偵字第16
665 號），本院判決如下：
    主  文
孫瑋駿因過失致人於死，處有期徒刑陸月，如易科罰金，以新臺
幣壹仟元折算壹日。
    事  實
一、孫瑋駿於民國99年4 月17日16時20分許，駕駛車牌號碼ZH-9
    209 號普通自用小客車，沿高雄市○○區○○路由西往東方
    向行駛，行經該路與宏光街之無號誌交岔路口時，本應注意
    行經無號誌交岔路口時，該漢民路上既劃設「慢」之標線，
    即應減速慢行，且應注意車前狀況，採取必要之安全措施，
    而依當時天候晴、日間自然光線、柏油路面乾燥、路況正常
    無坑洞、無障礙物、視距良好，且依其智識、能力，並無不
    能注意之情形，竟疏未注意減速慢行，採取必要之安全措施
    ，貿然前行；適有莊自傳，騎乘車牌號碼YDO-932 號機車，
    沿宏光街由北往南行駛，行經上開路口時，亦應注意宏光街
    既劃設「停」之標線，應先予暫停，禮讓漢民路車輛先行，
    竟殊未注意逕行前行，孫瑋駿駕駛自用小客車之前車頭遂撞
    擊莊自傳所騎乘機車之右側車身，莊自傳人車倒地，受有頭
    部外傷並顱內出血等傷害，經送醫急救後，仍於99年4 月22
    日8 時7 分許因傷重不治死亡。孫瑋駿於肇事後留在現場，
    於有偵查犯罪職權之機關或公務員發覺肇事者前，即向前來
    現場處理之警員坦承肇事而接受裁判。
二、案經高雄市政府警察局小港分局移送移請臺灣高雄地方法院
    檢察署檢察官偵查起訴。
    理  由
一、本判決所引用之證據資料（詳後引用之各項證據），其中係
    屬傳聞證據部分，縱無刑事訴訟法第159 條之1 至第159 條
    之4 或其他規定之傳聞證據例外情形，因均經當事人、辯護
    人於法院調查證據時，知有第159 條第1 項不得為證據之情
    形，而未於言詞辯論終結前聲明異議，本院審酌上開證據作
    成時並無不合法定程序之情形，認為適當，依刑事訴訟法第
    159 條之5 第1 項、第2 項之規定，為傳聞法則之例外，應
    有證據能力。
二、上揭犯罪事實，業據被告孫瑋駿於本院審理時坦承不諱（本
    院卷第14頁），並有高雄市○○○道路交通事故現場圖、道
    路交通事故調查報告表（一）（二）各1 份及道路交通事故
    現場蒐證照片12張附卷可資佐證。又被害人莊自傳確因本件
    車禍，受有頭部外傷並顱內出血等傷害，經送醫急救後，仍
    於99年4 月22日8 時7 分許因傷重不治死亡之事實，亦經臺
    灣高雄地方法院檢察署檢察官督同檢驗員相驗屬實，復有高
    雄市立小港醫院診字第0990422010號診斷證明書、及勘驗筆
    錄及相驗屍體證明書各1 份附卷可稽。按「慢」字，用以警
    告車輛駕駛人前面路況變遷，應減速慢行；汽車行駛至交岔
    路口，其行進、轉彎應依以下規定：十一、交岔路口因特殊
    需要另設有標誌、標線者，並應依其指示行車，且汽車行駛
    時，駕駛人應注意車前狀況，並隨時採取必要之安全措施，
    道路交通標誌標線號誌設置規則第163 條，道路交通安全規
    則第102 條第1 項第11款、第94條第3 項定有明文，被告考
    領有普通小客車駕駛執照，有上開交通事故調查報告表（二
    ）在卷可資佐證，自應知之甚詳，本件被告駕駛自用小客車
    時應注意上揭規定並確實遵守之，而依當時天候晴、日間自
    然光線、柏油路面乾燥、路況正常無坑洞、無障礙物、視距
    良好，且依其智識、能力，並無不能注意之情形，竟疏未減
    速慢行及注意往來行車車前狀況，採取必要之安全措施，貿
    然通過交岔路口，致撞擊被害人之機車，被害人因此人車倒
    地，經送醫急救後仍不治死亡，是被告就本件車禍之發生具
    有過失至明。且被告之過失行為與被害人之死亡結果間，具
    有相當因果關係。又高雄市政府交通局車輛行車事故鑑定委
    員會鑑定意見亦同認被告行經無號誌交岔路口未依標字指示
    減速慢行，為肇事次因，有該委員會99年8 月23日高市車鑑
    字第09990003432 號鑑定意見書1 份在卷可證。至被害人對
    於本件車禍之發生，雖亦疏未注意，汽車行駛至交岔路口，
    該路段因特殊需要另設有「停」標線者，應停車再開，逕行
    直行，而有違反道路交通標誌標線設置規則第177 條、道路
    交通安全規則第102 條第1 項第2 款規定之過失，且上開卷
    附之高雄市政府交通局車輛行車事故鑑定委員會鑑定意見亦
    認定，被害人行經無號誌交岔路口未依標字指示禮讓被告先
    行，為肇事主因，然仍不能因被害人亦有過失，即解免被告
    之罪責。綜上所述，本件事證明確，被告犯行堪予認定。
三、核被告所為，係犯刑法第276 條第1 項之過失致人於死罪。
    被告肇事後留在現場，於有偵查犯罪職權之機關或公務員僅
    知悉犯罪事實，但不知犯罪人為何人前，即向前來現場處理
    之警員坦承肇事，有被告之交通事故談話紀錄表、自首記錄
    查詢表各1 紙附卷可考，嗣並接受裁判，被告合乎自首之要
    件，依刑法第62條前段規定減輕其刑。爰審酌被告駕駛自用
    小客車，本應謹慎注意遵守交通規則，以維其他參與道路交
    通者之安全，竟未注意，於行經無號誌交岔路口時，未遵守
    漢民路上設置「慢」之標線，未減速慢行，且未注意車前狀
    況，採取必要之安全措施，貿然前行，致發生本件車禍，被
    害人因而傷重死亡，並使被害人家屬遭受無法彌補之傷痛，
    並衡及本件被告為肇事次因，被害人為肇事主因，復被告犯
    後坦承犯行之態度，然迄未與被害人家屬達成和解，賠償被
    害人家屬所受之損害，及被告並無前科，有臺灣高等法院被
    告前案紀錄表1 紙在卷可按，素行尚佳等一切情狀，量處如
    主文所示之刑，並諭知易科罰金之折算標準。
據上論斷，應依刑事訴訟法第299 條第1 項前段，刑法第276 條
第1 項、第62條前段、第41條第1 項前段，刑法施行法第1 條之
1， 判決如主文。
本案經檢察官陳威呈到庭執行職務。
中    華    民    國    99    年    12    月    24    日
                       刑事第一庭   法  官  陳億芳
以上正本證明與原本無異。
如不服本判決，應於送達後10日內，向本院提出上訴狀。
中    華    民    國    99    年    12    月    27    日
                                    書記官  鄭於珮
附錄本案論罪科刑法條：
刑法第276 條
因過失致人於死者，處2 年以下有期徒刑、拘役或2 千元以下罰
金。
從事業務之人，因業務上之過失犯前項之罪者，處5 年以下有期
徒刑或拘役，得併科3 千元以下罰金。

司法院資訊處製作；財團法人民間司法改革基金會備份。
